【裁判字號】    97,交聲,1716
【裁判日期】    970630
【裁判案由】    聲明異議
【裁判全文】
臺灣臺中地方法院交通事件裁定        97年度交聲字第1716號
原處分機關  交通部公路總局臺中區監理所豐原監理站
異議人即
受處分人    甲○○
上列受處分人因違反道路交通管理處罰條例案件，對於交通部公
路總局臺中區監理所豐原監理站民國97年6 月2 日所為之處分（
豐監稽違字第裁63-Z00000000號裁決書），聲明異議，本院裁定
如下：
    主    文
原處分關於吊扣汽車駕駛執照拾貳個月部分撤銷。
甲○○自用小客車駕駛人駕駛汽車，經測定酒精濃度超過規定標
準，吊扣小型車駕駛執照拾貳個月。
    理    由
一、原處分機關裁決意旨：異議人即受處分人甲○○（以下稱受
    處分人）於民國97年5 月29日21時4 分許，駕駛車牌號碼MQ
    -4889 號自用小客車，在國道三號北上208.5 公里處因「酒
    後駕車，經酒精濃度測試，酒測值為0.28mg/l超過標準」之
    違規，經內政部警政署國道公路警察局第七警察隊快官分隊
    依違反道路交通管理處罰條例第35條第1 項第1 款條規定之
    行為，而以公警局交字Z00000000 號舉發違反道路交通管理
    事件通知單當場舉發。該站以受處分人在上揭時間、地點違
    規屬實，依規定裁處罰鍰新臺幣 (下同)19,500 元，吊扣汽
    車駕照12個月，施以道安講習，駕駛執照限於97年7 月2 日
    前繳送。又因受處分人領有職業大客車駕駛執照，得駕駛較
    低級車類之車輛，準此，受處分人非無照駕駛之情形。惟按
    駕駛人向公路監理機關申請登記，考驗及格後發給汽車駕駛
    執照，為駕駛汽車之許可憑證，而目前公路機關實務僅核發
    給最高級汽車駕照乙張，本酒駕違規案，汽車駕駛行為應剝
    奪其用路權，故該站裁決吊扣其職業大客車駕照。
二、受處分人聲明異議意旨：道路交通管理處罰條例第68條已修
    除吊扣各級駕照，其因駕駛自用小客車被吊扣職業大客車駕
    駛駕照為裁罰不當，於法無據，請求撤銷原處分關於吊扣職
    業大客車駕照12個月之部分，故此聲明異議等語。
三、按汽車駕駛人飲用酒類後，其吐氣所含酒精濃度超過每公升
    0.25毫克以上者，不得駕車；又汽車駕駛人，駕駛汽車經測
    試檢定，有酒精濃度超過規定標準者，處15,000元以上6 萬
    元以下罰鍰，並當場移置保管其車輛及吊扣其駕駛執照1 年
    ，道路交通安全規則第114 條第2 款及道路交通管理處罰條
    例第35條第1 項第1 款分別定有明文。次按道路交通管理處
    罰條例第68條業於94年12月14日修正，並自95年3 月1 日施
    行，修正前之道路交通管理處罰條例第68條規定：「汽車駕
    駛人，因違反本條例及道路交通安全規則之規定，受吊扣或
    吊銷駕駛執照處分時，吊扣或吊銷其持有各級車類之駕駛執
    照」。其立法意旨在於違規行為對道路交通秩序之維持及道
    路交通安全已生較大之影響，故規定吊扣或吊銷其持有各級
    車類之駕駛執照，以限制其繼續駕車行駛道路之權利，其係
    屬駕駛行為之限制，並不因所持駕駛執照種類不同而有所差
    異。而修正後之道路交通管理處罰條例第68條規定：「汽車
    駕駛人，因違反本條例及道路交通安全規則之規定，受吊銷
    駕駛執照處分時，吊銷其持有各級車類之駕駛執照」。其立
    法理由略以：「原條文將違法或違規駕駛人所持有各級車類
    之駕駛執照一併吊扣或吊銷，失之過酷，影響人民工作及生
    活甚鉅，爰修正之」等語。故依修正後道路交通管理處罰條
    例第68條之規定，受吊扣駕駛執照處分，不再吊扣其持有各
    級車類之駕駛執照，僅於受吊銷駕駛執照處分時，始吊銷其
    持有各級車類之駕駛執照，而限縮修正前條文之適用範圍，
    即受吊扣駕駛執照處分，不在本條規定適用之列。是依上開
    規定受吊銷駕照處分者，仍維持吊銷其持有各級車類之駕駛
    執照，至於受吊扣駕照處分者，則僅吊扣其違法或違規當時
    所駕駛車輛之駕駛執照，不再吊扣其持有各級車類之駕駛執
    照，其理甚明。
四、經查：
  (一)本件受處分人持職業大客車駕駛執照，於上揭時地，駕駛車
    牌號碼MQ-4889 號自用小客車時，經檢測酒精濃度超過規定
    標準之違規事實，為受處分人所不爭執，並有內政部警政署
    國道公路警察局公警交局字第Z00000000 號舉發違反道路交
    通管理事件通知單影本1 張附卷可考，故受處分人上開酒後
    駕車違規事實，堪以認定。
  (二)又本件受處分人上開酒後駕車之違規，係發生於97年5 月29
    日，自應適用修正後之道路交通管理處罰條例第68條規定，
    而修正後道路交通管理處罰條例第68條之規定，既將「吊扣
    」等字刪除，是依上開說明，受處分人因酒後駕車而受吊扣
    駕駛執照處分時，自不得再吊扣其持有各級車類之駕駛執照
    ，故原處分機關為吊扣駕駛執照之處分時，應就受處分人所
    應吊扣之駕駛執照種類予以限定，是依前述受處分人依法所
    受之處分應為限制其駕駛自用小客車之權利，即吊扣其小型
    車駕駛執照，始符依法行政原則。原處分機關以道路交通管
    理處罰條例第35條第1 項第1 款之規定，認應剝奪受處分人
    汽車駕駛用路權，而吊扣受處分人之職業大客車駕照，已不
    當擴張解釋限制人民權利之法律，與依法行政原則有違。
  (三)至於公路機關因汽車駕駛人取得高一級車類之駕駛資格者，
    應換發駕駛執照，並准其駕駛較低級車類之車輛，而已領有
    職業大客車駕駛執照者，得駕駛大貨車、代用大客車、大客
    貨兩用車、曳引車、小型車、輕型機器腳踏車的規定，即駕
    駛人僅逐級核給汽車駕駛執照一張，致持有職業大客車駕駛
    執照者，因駕駛普通小型車違規，而須吊扣小型車駕駛執照
    時，產生技術層面之問題。惟尚難僅因執行上之困難，而置
    立法修正通過之條文於不顧，併此敘明。
五、綜上所述，原處分機關未考量道路交通管理處罰條例第68條
    規定之修正意旨，裁處吊扣受處分人「汽車駕照」，即於執
    行時實際吊扣受處分人「職業大客車」駕駛執照，尚有違誤
    。是本件異議為有理由，原處分關於裁處吊扣受處分人汽車
    駕駛執照12個月部分，自應由本院予以撤銷，並就撤銷部分
    改諭知如主文第2 項所示之處罰，以茲適法。
六、據上論斷，應依道路交通管理處罰條例第87條第2項，道路
    交通案件處理辦法第20條前段，裁定如主文。
中    華    民    國    97    年    6     月    30    日
                    交通法庭    法  官  陳慧珊
上正本證明與原本無異。
如不服本裁定應於送達後5日內向本院提出抗告狀。
                                書記官  施玉卿
中    華    民    國    97    年    6     月    30    日


司法院資訊處製作；財團法人民間司法改革基金會備份。
